【裁判字號】    98,訴,1522
【裁判日期】    981028
【裁判案由】    違反毒品危害防制條例
【裁判全文】
臺灣彰化地方法院刑事判決              98年度訴字第1522號
公  訴  人  臺灣彰化地方法院檢察署檢察官
被      告  丁○○
指定辯護人  本院公設辯護人丙○○
上列被告因違反毒品危害防制條例案件，經檢察官提起公訴（98
年度偵字第7086號），本院判決如下：
    主  文
丁○○販賣第一級毒品，處有期徒刑拾伍年陸月，販賣第一級毒
品所得新台幣伍佰元沒收，如全部或一部不能沒收時，以其財產
抵償之，另案（本院98年度訴字第1429號）所扣之行動電話壹支
（序號：000000000000000號，內含0000000000號ＳＩＭ卡）沒
收；又販賣第二級毒品，處有期徒刑柒年拾月，販賣第二級毒品
所得新台幣壹仟元沒收，如全部或一部不能沒收時，以其財產抵
償之。應執行有期徒刑拾柒年陸月，販賣第一、二級毒品所得合
計新臺幣壹仟伍佰元沒收之，如全部或一部不能沒收時，以其財
產抵償之，另案（本院98年度訴字第1429號）所扣之行動電話壹
支（序號：000000000000000號，內含0000000000號ＳＩＭ卡）
沒收。
其餘被訴部分無罪。
    事  實
一、丁○○明知海洛因及安非他命業經政府以毒品危害防制條例
    列為第一、二級毒品管制，不得非法販賣、持有及轉讓，竟
    意圖營利、基於販賣第一級毒品海洛因、第二級毒品安非他
    命之犯意，分別以0000000000號（申辦人為丁○○，扣於丁○○所涉本院98年度訴字第1429號販賣第一、二級毒品案中
    ，另經本院審結）、0000000000號行動電話預付卡門號（申
    辦人為陳志沛）作為聯絡工具，與下述甲○○、乙○○2人
    約好交易之時間、地點後，分別為下列行為：
    (一)民國98年6月11日下午3時40餘分許，甲○○使用公用電話
      撥打丁○○之0000000000號行動電話，表示要向丁○○購
      買新臺幣（下同）500元（起訴書誤載為5000元，經蒞庭
      檢察官當庭更正）之海洛因等語，雙方即約定在南投縣名
      間鄉○○路旁交易，丁○○依約在10餘分鐘後，在上開地
      點販賣第一級毒品海洛因500元給甲○○1次。
    (二)98年5月12日下午8時50餘分許，乙○○以其0000000000號
      行動電話撥打丁○○使用之0000000000號行動電話，向丁○○表示要購買1000元之安非他命等語，雙方即約定在彰
      化縣田中鎮○○路與內灣山腳路交岔路口7-11便利商店旁
      交易。丁○○立即駕車前往該址，而販賣1000元之第二級
      毒品安非他命給乙○○1次。
二、案經臺灣彰化地方法院檢察署檢察官指揮彰化縣警察局田中
    分局偵查後起訴。
      理  由
壹、證據能力部分：
一、按被告以外之人於審判外之言詞或書面陳述，除法律有規定
    者外，不得作為證據，刑事訴訟法第159條第1項定有明文。
    查證人甲○○、乙○○於警詢中之陳述，係屬於審判外之言
    詞陳述，依前揭規定，不得作為證據；此外，復查無其警詢
    陳述有符合刑事訴訟法第159條之2、第159條之3之例外規定
    ，是依前開規定，證人甲○○、乙○○於警詢陳述，無證據
    能力，先予敘明。
二、按被告以外之人於偵查中向檢察官所為陳述，除顯有不可信
    之情況者外，得為證據，刑事訴訟法第159條之1第2項定有
    明文。偵查中對被告以外之人（包括證人、鑑定人、告訴人
    、被害人及共同被告等）所為之偵查筆錄，或被告以外之人
    向檢察官所提之書面陳述，性質上均屬傳聞證據。惟現階段
    刑事訴訟法規定檢察官代表國家偵查犯罪、實施公訴，依法
    其有訊問被告、證人及鑑定人之權，證人、鑑定人且須具結
    ，而實務運作時，檢察官偵查中向被告以外之人所取得之陳
    述，原則上均能遵守法律規定，不致違法取供，其可信度極
    高，故被告以外之人前於偵查中已具結而為證述，除反對該
    項供述得具有證據能力之一方，已釋明顯有不可信之情況外
    ，不宜以該證人未能於審判中接受他造之反對詰問為由，即
    遽指該證人於偵查中之陳述不具證據能力。查本件證人甲○○、乙○○於偵訊中陳述時，業經檢察官諭令具結，其證詞
    之憑信性已獲擔保。本院審酌彼等之言詞陳述作成時之情況
    ，證人均能自由陳述。依前開說明，本院認證人甲○○、乙○○上開於偵查中具結後之證言應具有證據能力。
三、按被告以外之人於審判外之陳述，雖不符前4條之規定，而
    經當事人於審判程序同意作為證據，法院審酌該言詞陳述或
    書面陳述作成時之情況，認為適當者，亦得為證據；當事人
    、代理人或辯護人於法院調查證據時，知有第159條第1項不
    得為證據之情形，而未於言詞辯論終結前聲明異議者，視為
    有前項之同意，刑事訴訟法第159條之5定有明文。本案下列
    其餘引為證據之非供述證據，檢察官、被告及其辯護人均不
    爭執其證據能力，且以之作為證據並無不當，依上揭法條之
    規定，自均有證據能力，先予敘明。
貳、有罪部分：
一、訊據被告雖坦承其確有於98年5月12日及同年6月11日，分別
    以前述門號之行動電話與乙○○、甲○○二人通話之事實，
    惟其矢口否認有販賣毒品海洛因予甲○○或販賣安非他命予
    乙○○之犯行，辯稱：甲○○打電話給伊要伊去找他，然伊
    未與甲○○見面，伊與甲○○間有金錢上糾紛；而與乙○○
    通電話係要向他借1000元，並未有販賣毒品之情事云云。指
    定辯護人就此亦為被告辯護稱：被告在上開通訊監察譯文中
    ，已明白向甲○○表示其並無毒品可賣，而關於被告與乙○○通話之內容，究係為借貸或為毒品之買賣，也屬不明，自
    不足以證明被告確有販賣毒品予證人之事實等語。惟查：
（一）關於被告販賣海洛因予甲○○部分，業據證人甲○○於偵
      查時證述：98年6月11日下午2時20分之監聽譯文內容係伊
      要跟被告拿500元的海洛因，當時是在名松路那邊跟被告
      買的等語明確（見98年度偵字第7086號偵查卷第43頁98年
      7月31日訊問筆錄）；其於本院審理時，經具結後更堅定
      證稱：98年6月11日下午2時20分、3時41分之監聽譯文內
      容係要向被告購買500元之海洛因，購買地點在名松路路
      旁，伊確定98年6月11日下午3時40餘分那次有向被告買得
      500元之海洛因，伊先用公共電話打給被告，約在名間鄉
      ○○路路旁，被告間隔十幾分鐘後就出來了，然後伊拿錢
      給被告，被告從車上丟毒品給伊，伊與被告間並無怨隙，
      相互間也沒有金錢借貸關係等語（見本院98年10月14日審
      判筆錄）。查證人甲○○於本院審理時具結，承受偽證罪
      處罰及與被告當庭對質、檢、辯交互詰問之心理壓力下，
      仍為與其前在檢察官偵訊時，就有關其向被告購買海洛因
      之聯絡過程、購買金額、交易時間、交易方式及交易地點
      等細節一致之證述，復有其用公用電話（000000000000號
      ）與被告持用之門號0000000000號行動電話於98年6月11
      日下午2時20分、3時41分之通訊監察譯文可資佐證；雖指
      定辯護人為被告辯稱：被告在該通訊監察譯文中，多次向
      甲○○表示其無毒品可賣等語，然查被告在該通訊監察譯
      文中，固多次表示其無毒品可賣云云，惟在證人甲○○一
      再以「我是想說先撥一下啦」、「沒有，先撥一半啦」等
      語央求下，被告另回稱：「你那裡有錢嗎？」、「不然你
      來田中」、「你要先那個，我再去那個」等語，顯見當時
      被告並非毫無毒品或無法取得毒品賣予甲○○，故指定辯
      護人此之辯護仍無法採為有利於被告之認定；至被告另辯
      說其與甲○○間有怨隙與金錢糾紛云云，但本院就此詰之
      證人甲○○，其明白表示其與被告間並無任何怨隙，相互
      間也無金錢借貸關係等語，被告對此復無法提出確切之事
      證以佐其詞，且審諸甲○○若真有因與被告間存有怨隙而
      刻意誣陷被告之情形，以本件被告與甲○○間被監錄之通
      訊內容多達4通之情況而言，甲○○大可誇稱4次均有與被
      告達成毒品交易，而非堅稱僅有完成1次交易爾爾，則被
      告此點所辯，當屬空口。是證人甲○○所為之證詞堪認可
      採，則被告確有於98年6月11日下午3時40餘分許，在南投
      縣名間鄉○○路路旁，以500元之價格，販賣第一級毒品
      海洛因1次予甲○○之犯行，洵足認定。
（二）又被告確有於98年5月12日，在彰化縣田中鎮內灣之7-11
      便利超商前，販賣1000元之安非他命給乙○○之事實，業
      據證人乙○○先於偵查中具結後證稱：伊在5月中旬在田
      中內灣的7-11前面買安非他命1000元1小包。98年5月12日
      下午8時58分監聽譯文對話內容即為在山腳路、中南路口
      購買安非他命的事等語（見同上偵查卷第33、34頁98年7
      月31日訊問筆錄）；其後於本院審理時亦具結證稱：98年
      5月12日下午8時58分通訊監察譯文對話內容係要向被告購
      買1000元的安非他命，交易地點在內灣的7-11等語（見本
      院98年10月14日審判筆錄）。足認被告確有於98年5月12
      日下午8、9時許，在彰化縣田中鎮內灣之7-11便利超商前
      ，販賣第二級毒品安非他命1000元予乙○○1次，甚為灼
      然。被告雖以當時其係向乙○○借錢云云以為置辯，惟查
      ，卷附被告所持用之行動電話0000000000號於98年5月12
      日下午8時52分之通訊監察譯文內容：「Ａ（丁○○）：
      我先借2000給你啦！好不好？Ｂ（乙○○）：哈！Ａ（丁○○）：借2000好不好，妳先給我？Ｂ（乙○○）：我沒
      有2000元只剩下1000元。Ａ（丁○○）：好啊！這樣1000
      啊！Ｂ（乙○○）：不過你東西要多一點給我，我才要。
      」設若確有借貸關係存在，何以處於貸方之被告會稱「我
      先借2000給你」等語，此核與金錢借貸雙方往來關係之常
      理不符，況乙○○亦於電話中稱「你東西要多一點給我，
      我才要」等語，自屬毒品之交易對話至明，又縱屬被告當
      時有向乙○○借貸金錢之意，證人乙○○就此於本院審理
      時亦證稱：被告的意思是說要向我借2000元，伊回答被告
      說伊沒有2000元，伊只要買1000元的安非他命等語，足認
      被告確有販賣第二級毒品安非他命予乙○○，其情應堪認
      定，被告前揭所辯顯係事後卸責之詞，委不足採。
（三）按販賣毒品之所謂販賣行為，須行為人主觀上有營利意圖
      ，且客觀上有販入或賣出毒品行為，即足構成，至於實際
      上是否已經獲利，則非所問；必也始終無營利之意思，而
      以原價或低於原價有償讓與他人，方難謂為販賣行為，而
      僅得以轉讓罪論處（參照最高法院93年度臺上字第1651號
      判決要旨）經查，邇來政府查緝毒品之施用或販賣執法甚
      嚴，使各類毒品均益趨量微價高，販賣者率有暴利可圖；
      又販賣毒品者，非可公然為之，亦無公定之價格，不論任
      何包裝，均可任意分裝增減分量，而每次買賣之價量，亦
      可能隨時依雙方間之關係深淺、資力、需求量及對行情之
      認知、來源是否充裕、查緝是否嚴緊，購買者被查獲時供
      述購買對象之可能性風險之評估等，因而異其標準，並機
      動調整，非可一概而論，販賣之利得除經坦承犯行或價量
      俱臻明確外，委難察得實情，販賣之人從價差或量差中牟
      利方式雖異，其意圖營利之非法販賣行為則一。查本案之
      購毒者雖不知被告販入毒品之成本為何，致無法查得販賣
      之實際利得為何，惟毒品均量微價高，且依一般社會通念
      以觀，販賣行為在通常情形下均係以牟利為其主要誘因及
      目的，從而，舉凡其有償交易，除足反證其確另基於某種
      非圖利本意之關係外，通常尚難因無法查悉其販入價額作
      為是否高價賣出之比較，諉無營利之意思，阻卻販賣犯行
      之追訴。本案被告與甲○○、乙○○僅係朋友關係，非屬
      至親，被告當無甘冒重典，按販入價格轉販賣予購買毒品
      者之理，是被告確有營利之意圖及獲利之事實，要無疑義
      。
（四）綜上所述，本件事證明確，被告丁○○上開販賣一、二級
      毒品之犯行，均堪以認定。
二、論罪科刑
（一）比較新舊法：
  １、按被告為犯罪事實欄(二)之行為後，毒品危害防制條例第4
      條業已修正，並於98年5 月20日公布，同年月22日施行；
      又法規之制定與法規之修正，如有特定生效日之必要者，
      依中央法規標準法第14條或第20條第2 項準用第14條之規
      定，應分別特定其施行日期。法規制定或前次修正基於特
      殊因素所特定之施行日期，並不適用於日後修正或再次修
      正之條文。又法律之制定或修正，若未明定施行日期者，
      中央法規標準法雖未規定應自何時生效，然法律既經制定
      或修正並經總統公布，自應依一般原則，自公布日起算至
      第3 日發生效力。至於92年7 月9 日修正公布之毒品危害
      防制條例第36條規定：「本條例自公布後六個月施行。」
      其立法理由係謂：「(1)依修正草案第2 條第3 項規定，法
      務部需會同衛生署成立審議委員會每3 個月定期檢討調整
      毒品之分級及品項，而本次新增第四級毒品，有需要在新
      法施行前先經該審議會檢討後再調整公布，爰預留6 個月
      緩衝期，以利處理。(2)依本條例新修正之規定，有必要再
      訂定相關子法及修正相關法規，以配合本條例之施行，故
      亦有需要預留適當緩衝期，以利訂頒相關子法及相關法規
      之配合修正。」故該條規定，顯係因應該次修正之需，始
      預留適當之緩衝期。與本次之修正並未定有施行日期之特
      別規定，且亦未明示係基於何特殊因素而修正，自並不能
      適用92年7 月9 日修正公布之毒品危害防制條例第36條自
      公布後6 個月施行之規定（司法院98年6 月29日院台廳刑
      一字第0980014643號函參照）。
  ２、又按犯罪在刑法施行前，比較裁判前之法律孰為有利於行
      為人時，應就罪刑有關之一切情形，比較其全部之結果，
      而為整個之適用，不能割裂而分別適用有利益之條文（最
      高法院27年上字第2615號判例參照）。又最高法院95年5
      月23日刑事庭第8 次會議決議，關於法律變更之比較適用
      原則，於比較時應就罪刑有關之共犯、未遂犯、想像競合
      犯、牽連犯、連續犯、結合犯，以及累犯加重、自首減輕
      暨其他法定加減原因（如身分加減）與加減比例等一切情
      形，本於統一性及整體性原則，綜其全部罪刑之結果而為
      比較。是本案被告於為犯罪事實欄(二)之行為後，法律已有
      變更，修正毒品危害防制條例第4 條第2 項已將罰金刑數
      額由700 萬元提高至1000萬元；故本件被告販賣第二級毒
      品之罪行，修正後之條文，將併科罰金之數額提高，對被
      告並非有利，從而，依刑法第2 條第1 項之規定及前揭最
      高法院決議綜其全部罪刑新舊法比較之結果，此部分修正
      後之法律規定顯較修正前不利於被告，依刑法第2 條第1
      項前段規定之意旨，此部分自應適用被告行為時之毒品危
      害防制條例。
（二）是核被告就犯罪事實欄(一)部分所為，係犯毒品危害防制條
      例第4條第1項之販賣第一級毒品罪；就犯罪事實欄(二)部分
      所為，則係犯修正前毒品危害防制條例第4條第2項之販賣
      第二級毒品罪。而被告販賣第一、二級毒品前持有第一、
      二級毒品之低度行為，應為販賣第一、二級毒品之高度行
      為所吸收，不另論罪。又被告先後販賣第一、二級毒品之
      行為，犯意各別，行為互殊，應予分論併罰。又被告就犯
      罪事實欄(一)所為之販賣第一級毒品罪犯行，法定刑雖為死
      刑或無期徒刑，然同為販賣第一級毒品之人，其原因動機
      不一，犯罪情節未必盡同，或有大盤毒梟者，亦有中、小
      盤之分，甚或僅止於吸毒者友儕間為求互通有無之有償轉
      讓者亦有之，其販賣行為所造成危害社會之程度自屬有異
      ，法律科處此類犯罪，所設之法定最低本刑卻同為「死刑
      或無期徒刑」，不可謂不重。於此情形，倘依其情狀處以
      較輕之徒刑，即足以懲儆，並可達防衛社會之目的者，自
      非不可依客觀之犯行與主觀之惡性二者加以考量其情狀，
      衡其行為是否有可憫恕之處，而適用刑法第59條之規定酌
      量減輕其刑，期使個案裁判之量刑，能斟酌至當，始符合
      比例原則。本案被告就犯罪事實欄(一)賣第一級毒品次數僅
      1次，且為小額交易，得款金額僅500元，其販賣之數量及
      獲取之利益均非龐大，犯罪情節尚非可與大盤毒梟者等同
      併論，倘予以宣告法定最低度刑期殊嫌過重，難謂符合罪
      刑相當性及比例原則，更無從與大毒梟之惡行有所區隔，
      客觀上當足以引起一般之同情，其販賣第一級毒品之犯罪
      情狀尚有可憫之處，爰依刑法第59條規定，就其所犯販賣
      第一級毒品罪部分，酌量減輕其刑。爰審酌被告丁○○前
      曾因施用毒品受戒毒處分，品行難謂良好，其不思以正當
      途徑合法掙取金錢，反圖以販賣毒品牟利，不但自己沾染
      毒癮，甚而使毒品蔓延，審諸毒品不僅戕害他人健康，更
      足使施用者導致精神障礙、性格異常，甚至造成生命危險
      之生理成癮性及心理依賴性，嚴重傷害施用毒品者之身體
      健康、人格價值與尊嚴，此對社會治安之危害難認輕微，
      被告之惡性自屬非輕，堪值非議，且其犯後仍一再否認犯
      行，未見悔意，犯後態度不佳，併考量其販賣毒品之對象
      、數量、金額等一切情狀，分別量處如主文欄所示之刑，
      並定其應執行之刑，以資懲戒。
（三）按毒品危害防制條例第19條第1 項規定所稱「追徵其價額
      」者，係指所沒收之物為金錢以外之其他財物而無法沒收
      時，應追徵其價額，使其繳納與原物相當之價額。如所得
      財物為金錢而無法沒收時，始應「以其財產抵償之」（最
      高法院95年度臺上字第305 號判決要旨參照）。次按毒品
      危害防制條例第19條第1 項規定，犯販賣毒品罪者，其犯
      罪所得之財物均沒收之，如全部或一部不能沒收時，追徵
      其價額或以其財產抵償之。係採義務沒收主義。故販賣毒
      品所得之對價，不問其中成本若干，利潤多少，均應全部
      諭知沒收，貫徹政府查禁煙毒之決心，以符立法本旨（最
      高法院91年度臺上字第2419號判決要旨參照）。是被告販
      賣第一級毒品海洛因所得500 元與販賣第二級毒品甲基安
      非他命所得1000元，總計1500元雖未扣案，亦應依同條項
      規定宣告沒收，如全部或一部不能沒收時，以其財產抵償
      之。
（四）另被告於另案（本院98年度訴字第1429號）所扣之行動電
      話1支（序號：000000000000000號，內含0000000000號Ｓ
      ＩＭ卡），為被告所有、供其作為本件販賣海洛因給甲○○之聯絡工具，此經證人甲○○證述在卷，雖未扣於本案
      ，仍應併依法宣告沒收。至未扣案之門號0000000000行動
      電話，雖係被告用以聯絡販賣毒品之工具，惟並未扣案，
      且查其申辦人為「陳志沛」（有台灣大哥大資料查詢單在
      卷可考），而「毒品危害防制條例第19條第1項規定，犯
      販賣毒品罪者，其供犯罪所用或因犯罪所得之財物，均沒
      收之。但此並無不問屬於犯人與否沒收之之特別規定，自
      應仍有刑法第38條第1項第3款、第3項前段之適用，即以
      屬於犯人所有者為限，始得沒收之」，最高法院著有94年
      度台上字第4265號判決要旨可資參照，是該行動電話，不
      併予宣告沒收。
參、無罪部分：
一、公訴意旨另略以：被告丁○○基於販賣第一級毒品海洛因以
    營利之犯意，於98年6 月間，在南投縣名間鄉○○路旁，分
    別販賣500元或1000元之第一級毒品海洛因給甲○○各1次；
    復基於販賣第二級毒品甲基安非他命以營利之犯意，於5月
    底某日與6月初某日，在南投縣名間鄉三光國民中學附近、
    田中鎮○○路彰化少年輔育院附近等地，分別販賣1000元之
    第二級毒品安非他命給乙○○各1次，因認被告丁○○此部
    分所為，另涉犯毒品危害防制條例第4條第1項、第2項販賣
    第一、二級毒品罪嫌等語。
二、按犯罪事實應依證據認定之，無證據不得認定犯罪事實；不
    能證明被告犯罪或其行為不罰者，應諭知無罪之判決，刑事
    訴訟法第154 條第2 項、第301 條第1 項分別定有明文。又
    事實之認定，應憑證據，如未能發現相當證據，或證據不足
    以證明，自不能以推測或擬制之方法，以為裁判基礎。且認
    定犯罪事實所憑之證據，雖不以直接證據為限，間接證據亦
    包括在內；然而無論直接或間接證據，其為訴訟上之證明，
    須於通常一般之人均不致有所懷疑，而得確信其為真實之程
    度者，始得據為有罪之認定，最高法院40年臺上字第86號及
    76年臺上字第4986號分別著有判例可資參照。再刑事訴訟法
    第161 條已於91年2 月8 日修正公布，修正後同條第1 項規
    定：檢察官就被告犯罪事實，應負舉證責任，並指出證明之
    方法。因此，檢察官對於起訴之犯罪事實，應負提出證據及
    說服之實質舉證責任。倘其所提出之證據，不足為被告有罪
    之積極證明，或其闡明之證明方法，無從說服法官以形成被
    告有罪之心證，基於無罪推定之原則，自應為被告無罪判決
    之諭知（最高法院92年臺上字第128 號判例意旨參照）。
三、訊據被告丁○○堅決否認有前述販賣海洛因給甲○○及販賣
    安非他命給乙○○之事實，而本件公訴人認被告丁○○另涉
    有上開販賣第一、二級毒品罪嫌，無非係以證人甲○○、乙○○2人於偵查時之證述為其論據，惟查：
（一）按刑法修正廢止連續犯之規定後，除具有複次行為外觀之
      接續犯、集合犯仍為一罪評價外，各複次行為當本於一行
      為一罪一罰之原則予以論處。又毒品販賣行為，本質上並
      非必然具有複次性，立法者亦無兼包含攝、聚多成一之擬
      制意思，社會通念尤難容忍一再違犯，司法實務採行數罪
      併罰，已成定論。關於個別評價之各犯行，自應分別以嚴
      格之證據逐一予以嚴格證明。此類案件之非供述證據，固
      有通用於複次販賣毒品行為者（例如大量扣案毒品、各式
      包裝袋、攪拌器、分裝杓、磅秤、行動電話機等），亦有
      僅足證明當次行為者（例如逐次電話通聯紀錄、錄音、各
      別帳目資料、當場交易現金等）；倘購買毒品之人指訴其
      有複次毒品交易之事，而所可佐證者，僅單次之電話通聯
      紀錄、錄音與販賣者所用行動電話，別無餘證，依證據資
      料須與待證事實具有相當關聯性原則，及刑事訴訟法第15
      5條第1項所定判斷證據之證明力，不得違背經驗法則、論
      理法則之意旨，自祇能就該次行為而作認定，至所述之其
      他交易行為，應認乏證補強，不符嚴格證明法則之要求，
      此亦刑法修正後，應與刑事訴訟法採證據裁判主義、嚴格
      證明法則相互配合之當然結果（最高法院97年度臺上字第
      6452號判決意旨參照）。又證據之證明力，雖委由法官評
      價，然心證之形成，由來於經嚴格證明之證據資料之推理
      作用，通常有賴數個互補性之證據始足以形成確信心證，
      單憑一個證據則較難獲得正確之心證。尤其具有對向性關
      係之單一證據，例如被害人與被告係立於相反之立場，其
      所述被害情形，難免不盡詳實；又如毒品交易之買賣雙方
      ，買方或為獲邀減刑寬典，不免有作利己損人之不實供述
      之虞。此種虛偽危險性較大之被告以外之人所為之陳述，
      為避免其嫁禍他人，藉以發見實體之真實，除以具結、交
      互詰問、對質等方法，以擔保其真實性外，依刑事訴訟法
      第156條第2項規定之意旨，自仍應認有補強證據之必要性
      ，非別求其他證據，以增強其陳述之憑信性，殊不足為認
      定被告犯罪事實之依據。亦即，必至因其他證據之補強，
      已足令人確信該項陳述為真實而無合理之懷疑時，始得據
      為對被告不利之認定。又數罪併罰案件，因其所涉及之訴
      訟客體有數個以上，各個犯罪事實彼此互不相屬，故均須
      有補強證據，不得籠統為同一之觀察（最高法院97年度臺
      上字第3857號判決參照）。又依最高法院96年度臺上字第
      1029號判決要旨：「施用毒品者，其所稱向某人購買之供
      述，須補強證據以擔保其供述之真實性。良以施用毒品者
      其供述之憑信性本不及於一般人，況施用毒品者其供出來
      源，因而破獲者，法律復規定得減輕其刑，其有為偵查機
      關誘導、或為邀輕典而為不實之陳述之可能，其供述之真
      實性自有合理之懷疑。是本院一貫之見解，認施用毒品者
      關於其向某人購買毒品之供述，必須補強證據佐證，以擔
      保其供述之真實性，俾貫徹刑事訴訟無罪推定及嚴格證明
      之基本原則。又關於毒品施用者其所稱向某人購買毒品之
      供述，必須補強證據佐證，係指毒品購買者之供述縱使並
      無瑕疵，仍須補強證據佐證而言，以擔保其供述之真實性
      。該所謂補強證據，必須與施用毒品者關於相關毒品交易
      之供述，具有相當程度之關聯性，且足使一般人對於施用
      毒品者之供述無合理之懷疑存在，而得確信其為真實，始
      足當之」，可見，法院尚不得在無直接關聯性之補強證據
      情形下，即單憑購買毒品施用者之單一指述，遽論被告販
      賣毒品之罪責。
（二）關於販賣海洛因給甲○○部分：
      此部分證人甲○○固於偵查中證稱：伊有向被告丁○○買
      過3次海洛因，於6月份在南投名松路路旁買了2次各500元
      、1次1000元等語（參同上偵查卷第42頁98年7月31日訊問
      筆錄）；然其於本院審理中就被告如何販賣海洛因給伊之
      細節則先證稱：有買過海洛因3次，價錢1次500元，除了6
      月11日那次之外，其他2次大約在5、6月左右。其後卻改
      稱大約是在6月間，金額都是一樣500元，伊每次打給被告
      被告都說有毒品，而在98年6月13日下午7時22分許的通訊
      監察譯文，這是伊喝酒後跟被告亂講話，並沒有買到毒品
      。每次購買的金額都是500元或1000元，共3次，6月11日
      買到毒品伊已經忘記是第幾次，大概隔了沒幾天再向被告
      買毒品，但是正確時間已經不記得了等語（見本院98年10
      月14日審判筆錄）。是核證人甲○○對於指證其與被告間
      之毒品交易金額、交易時間等細節，除前述本院認定有罪
      之98年6月11日下午3時40餘分許該次可得確定外，其餘2
      次顯然無從為肯定之描述，則在證人甲○○多處前後證述
      不一情形下，其在偵查中所述自應有其他佐證，方能認定
      被告確有該等犯罪行為。然此部分除前開本院認定有罪之
      犯罪事實外，因證人甲○○堅定表示卷附其與被告於98年
      6  月13日下午7時22分之通訊監察譯文內容，實際上並未
      達成交易，自無從採為證人甲○○所稱其於6月11日隔了
      沒幾天曾再向被告購買毒品之佐證，另證人甲○○所指其
      曾於98年6月或5、6月間向被告購買海洛因2次等情，顯乏
      其他事證可資參佐，是卷附通訊監察譯文均難作為證人甲○○在偵查中上開指述之補強證據，自不能以證人甲○○
      前後不一之單一指證，遽論被告尚有販賣第一級毒品海洛
      因2次予甲○○之犯行。
（三）關於販賣安非他命給乙○○部分：
      證人乙○○先於偵查中證稱：伊有向被告丁○○買過3 次
      安非他命，分別是在5月中旬在田中內灣的7-11前面買10
      00元、5月底在南投名間的三光國中附近買1000元、6  月
      初在少年感化院附近買1000元等語（參同上偵查卷第33
      頁98年7月31日訊問筆錄）；但其後於本院審理時卻稱：
      伊打電話問被告有沒有安非他命，之後再拿給伊，兩次有
      拿到安非他命，最後一次沒有拿到，時間大概是在5月初
      及5月中，確切的時間伊不記得，金額都是1000元，交易
      地點一次在田中內灣山腳路的7-11前，另外一次是在田中
      鎮○○路少年輔育院附近，最後一次沒有拿到，因為伊很
      少用，時間不曉得是在5月底還是6月初，記不清楚。其後
      又改稱：有買成三次，第二次是在名間的三光國中附近，
      最後一次時間是5月份在少年輔育院等語（參本院卷98年
      10月14日審判筆錄）。核諸證人乙○○就各次購買時間，
      除上開有罪認定之部分外，均未能明確證述，就實際買得
      次數，亦前後證述不一，另綜觀卷附通訊監察譯文，亦查
      無被告與乙○○曾於5月底或6月初聯絡之通話紀錄，本院
      衡以證人乙○○僅係單純購毒施用者，無暇記憶每次毒品
      交易時間、地點或交易次數是為常情，自不能逕以證人記
      憶不清之陳述，遽為不利於被告之認定。此外，復查無其
      他積極證據足資佐證，尚難遽以認定被告另有販賣第二級
      毒品安非他命予乙○○共2次之犯行。
（四）綜上，檢察官所提出證明被告丁○○上揭部分犯罪之證據
      ，均僅證人單一之證述，且欠缺其他直接關連性之補強證
      據，揆諸前開判決要旨，尚未達於一般人皆無合理懷疑之
      程度；除此之外，復查無其他積極證據足認被告有公訴人
      所指之上揭部分犯行，則依前揭說明，自屬不能證明被告
      犯罪，即應就此部分分別為被告無罪之諭知。
據上論斷，應依刑事訴訟法第299 條第1 項前段、第301 條第 1
項前段，毒品危害防制條例第4 條第1 項、第19條第1 項、修正
前毒品危害防制條例第4 條第2 項，刑法第2 條第1 項前段、第
11條、第59條、第51條第5 款，判決如主文。
本案經檢察官紀雅惠到庭執行職務。
中    華    民    國    98    年    10    月    28    日
                  刑事第九庭  審判長法  官  蕭文學
                                    法  官  黃齡玉
                                    法  官  葛永輝
以上正本證明與原本無異。
如不服本判決應於收受判決後10日內向本院提出上訴書狀，並
應敘述具體理由。其未敘述上訴理由者，應於上訴期間屆滿後
20日內向本院補提理由書(均須按他造當事人之人數附繕本)
「切勿逕送上級法院」。
中    華    民    國    98    年    10    月    28    日
                                    書記官  吳曉玟
附錄本案論罪科刑法條全文：
毒品危害防制條例第4條
製造、運輸、販賣第一級毒品者，處死刑或無期徒刑；處無期徒
刑者，得併科新臺幣2 千萬元以下罰金。
製造、運輸、販賣第二級毒品者，處無期徒刑或7 年以上有期徒
刑，得併科新臺幣1 千萬元以下罰金。
製造、運輸、販賣第三級毒品者，處5 年以上有期徒刑，得併科
新臺幣7 百萬元以下罰金。
製造、運輸、販賣第四級毒品者，處3 年以上10年以下有期徒刑
，得併科新臺幣3 百萬元以下罰金。
製造、運輸、販賣專供製造或施用毒品之器具者，處1 年以上7
年以下有期徒刑，得併科新臺幣1 百萬元以下罰金。
前五項之未遂犯罰之。
修正前毒品危害防制條例第4條
製造、運輸、販賣第一級毒品者，處死刑或無期徒刑；處無期徒
刑者，得併科新臺幣1 千萬元以下罰金。
製造、運輸、販賣第二級毒品者，處無期徒刑或7 年以上有期徒
刑，得併科新臺幣7 百萬元以下罰金。
製造、運輸、販賣第三級毒品者，處5 年以上有期徒刑，得併科
新臺幣5 百萬元以下罰金。
製造、運輸、販賣第四級毒品者，處3 年以上10年以下有期徒刑
，得併科新臺幣3 百萬元以下罰金。
製造、運輸、販賣專供製造或施用毒品之器具者，處1 年以上7
年以下有期徒刑，得併科新臺幣1 百萬元以下罰金。
前五項之未遂犯罰之。


司法院資訊處製作；財團法人民間司法改革基金會備份。
